最高法院民事裁定                                九十一年度台聲字第二五○號
    聲  請  人  丙 ○ ○
                甲○○○
                乙 ○ ○
右聲請人因與相對人合作金庫銀行股份有限公司間請求清償債務事件，對於中華民國
九十年十月二十六日本院裁定（九十年度台上字第一九三０號），聲請再審，本院裁
定如左：
    主  文
聲請駁回。
聲請訴訟費用由聲請人負擔。
    理  由
本件聲請人對於本院九十年度台上字第一九三０號確定裁定（下稱原確定裁定）以有
民事訴訟法第四百九十六條第一項第一款規定之情形，聲請再審，無非以：前訴訟程
序第二審徒憑聲請人不爭執之系爭變更借款契約曾平福印章係真正，忽略其實質證據
力即率認該契約為真正，聲請人資為上訴已具體指摘第二審判決有不備理由之違法，
並於上訴理由力陳第二審未依職權調查系爭變更借款契約其他事項第十一條之約定是
否無效，且有恝置丁見崑、邱黎芬二人之證言於不論之違法，乃原確定裁定未依民事
訴訟法第二百三十七條規定附具理由詳為說明，逕為聲請人不利之論定，自與司法院
大法官會議釋字第四一六號解釋及本院七十一年度台上字第三一四號判例意旨有悖，
其適用法規顯有錯誤等詞為其論據。
惟查前訴訟程序第二審本於取捨證據、認定事實之職權行使而論斷：系爭變更借款契
約上曾平福印文既屬真正，聲請人又提不出證據證明該印章係遭盜用，堪認相對人主
張系爭變更借貸契約業經保證人曾平福同意一節為可取，聲請人一再抗辯曾平福並未
同意借款延期清償云云，顯非足採，聲請人應連帶給付系爭借款本息暨違約金，即屬
有據，因將第一審所為相對人敗訴之判決廢棄，改判如其所聲明。嗣原確定裁定以聲
請人上訴第三審理由狀所載之內容，係就原審取捨證據及認定系爭變更借款契約約定
借款期限原為十年，後經聲請人之被繼承人曾平福同意變更為十五年等事實之職權行
使，指摘其不當，而非具體表明該第二審判決有何不適用法規或適用法規不當及合於
民事訴訟法第四百六十九條所列各款之事實，難認對該判決之如何違背法令已有具體
之指摘，且說明第二審因該變更借款契約上蓋有曾平福印章，聲請人不能證明該印章
被盜用，推論曾平福同意變更期限，並以該變更期限係經曾平福同意之故，則對借據
上其他約定事項第十一條第二款約定之效力未予審酌，自不違背法令云云，遂認聲請
人之上訴為不合法並駁回其上訴，經核尚無適用法規顯有錯誤之情形，聲請人上開所
指各節，均屬認定事實當否之問題，要與適用法規是否顯有錯誤無涉。聲請人據以聲
請再審，求予廢棄原確定裁定，不能認為有理由。
據上論結，本件聲請為無理由，依民事訴訟法第九十五條、第七十八條，裁定如主文
。
中      華      民      國    九十一    年      五      月      九      日
                              最高法院民事第五庭
                                  審判長法官  朱  錦  娟
                                        法官  顏  南  全
                                        法官  蘇  達  志
                                        法官  許  澍  林
                                        法官  劉  延  村
      右正本證明與原本無異
                                              書  記  官
中      華      民      國    九十一    年      五      月     十七     日
